【裁判字號】    99,訴,1396
【裁判日期】    991115
【裁判案由】    違反毒品危害防制條例
【裁判全文】
臺灣彰化地方法院刑事判決              99年度訴字第1396號
公  訴  人  臺灣彰化地方法院檢察署檢察官
被      告  黃上境
上列被告因違反毒品危害防制條例案件，經檢察官提起公訴（99
年度毒偵字第1548號），本院改依簡式審判程序審理，判決如下
：
    主  文
黃上境施用第一級毒品，累犯，處有期徒刑玖月，扣案之第一級
毒品海洛因壹包（驗餘淨重零點肆貳貳伍公克、包裝袋壹個）沒
收銷燬。
    事  實
一、黃上境曾因施用毒品案件，經執行觀察、勒戒後，因無繼續
    施用毒品之傾向，於民國93年9月15日執行完畢釋放。又
    於上開觀察、勒戒執行完畢釋放後5年內，在96年11月18日
    犯施用第一級毒品罪，經本院以97年度訴字第741號判決，
    判處有期徒刑7月確定。又因犯竊盜罪，經本院以96年度
    易字第1079號判決，判處有期徒刑9月確定；再因犯竊盜
    罪，經本院以96年度易字第1676號判決，判處有期徒刑7月
    確定；復因犯竊盜罪，經本院以96年度易字第1925號判決
    ，判處有期徒刑7月確定。其後上開四罪，經本院以97年度
    聲字第920號裁定合併應執行有期徒刑2年4月確定，接續執
    行後，甫於99年1月17日執行完畢。詎仍不知悔改，復基於
    施用第一級毒品海洛因之犯意，於99年8月18日上午8時許，
    在彰化縣北斗鎮○○路旁某處，將毒品海洛因摻入香煙內，
    用火點燃吸食煙霧之方式，施用第一級毒品海洛因1次。嗣
    其因竊盜案遭通緝，於99年8月19日上午11時40分許，為警
    在彰化縣北斗鎮○○里○○街與新厝巷口前查獲，當場扣得
    其上開施用所剩餘之毒品海洛因1包（驗餘淨重0.4225公克
    、包裝袋1個），並經其同意採集尿液送驗，檢驗結果呈現
    嗎啡及可待因之陽性反應，始悉上情。
二、案經彰化縣警察局北斗分局報請臺灣彰化地方法院檢察署檢
    察官偵查起訴。
    理  由
壹、程序部分：
    被告黃上境所犯之本案犯罪，係死刑、無期徒刑、最輕本刑
    為3年以上有期徒刑以外之罪。其於準備程序就上開被訴事
    實為有罪之陳述，經受命法官告知簡式審判程序之旨，並聽
    取其與公訴人之意見後，本院認無不得或不宜改依簡式審判
    程序進行之情事。爰依刑事訴訟法第273條之1第1項、第284
    條之1規定，裁定由受命法官獨任進行簡式審判程序，先予
    敘明。
貳、實體部分：
一、訊據被告對於上開事實坦承不諱；且對被告於99年8月19日
    所採集之尿液，經送檢驗後，結果呈現嗎啡及可待因之陽性
    反應，有彰化縣警察局北斗分局委託檢驗尿液代號與真實姓
    名對照認證單，及詮昕科技股份有限公司99年9月10日報告
    編號00000000號濫用藥物尿液檢驗報告各1紙在卷可憑；再
    者，扣案之疑似毒品海洛因1包（驗餘淨重0.4225公克、包
    裝袋1個），經送行政院衛生署草屯療養院鑑定後，檢出毒
    品海洛因之成分，有該療養院99年8月31日草療鑑字第09908
    00210號鑑定書1份在卷可證。足認被告之自白與事實相符，
    應可採信。本案事證明確，被告上開施用第一級毒品之犯行
    ，堪以認定。
二、查被告曾因施用毒品案件，經執行觀察、勒戒後，因無繼續
    施用毒品之傾向，於93年9月15日執行完畢釋放；又於上開
    觀察、勒戒執行完畢釋放後5年內，在96年11月18日犯施用
    第一級毒品罪，經本院以97年度訴字第741號判決，判處有
    期徒刑7月確定等節，有臺灣高等法院被告前案紀錄表及本
    院97年度訴字第741號判決電腦列印本各1份在卷可稽。被告
    自上開觀察、勒戒執行完畢釋放後，距離本案犯罪，其期間
    雖已超過5年，惟按「毒品危害防制條例於92年7月9日修正
    公布，自93年1月9日施行，其中第20條、第23條將施用毒品
    之刑事處遇程序，區分為『初犯』及『5年內再犯』、『5年
    後再犯』。依其立法理由之說明：『初犯』，經觀察、勒戒
    或強制戒治後，應為不起訴處分或不付審理之裁定；經觀察
    、勒戒或強制戒治執行完畢釋放後，『5年內再犯』者，因
    其再犯率甚高，原實施之觀察、勒戒及強制戒治既已無法收
    其實效，爰依法追訴或裁定交付審理。至於經觀察、勒戒或
    強制戒治執行完畢釋放後，『5年後再犯』者，前所實施之
    觀察、勒戒或強制戒治已足以遮斷其施用毒品之毒癮，為期
    自新及協助其斷除毒癮，仍適用『初犯』規定，先經觀察、
    勒戒或強制戒治之程序。從而依修正後之規定，僅限於『初
    犯』及『5年後再犯』二種情形，始應先經觀察、勒戒或強
    制戒治程序。倘被告於5年內已再犯，經依法追訴處罰，縱
    其第三次（或第三次以上）再度施用毒品之時間，在初犯經
    觀察、勒戒或強制戒治執行完畢釋放5年以後，已不合於『5
    年後再犯』規定，且因已於『5年內再犯』，顯見其再犯率
    甚高，原實施觀察、勒戒或強制戒治，已無法收其實效，即
    應依該條例第10條處罰。」最高法院有97年度第5次刑事庭
    會議決議可循。因被告在上開觀察、勒戒執行完畢釋放後5
    年內，曾再犯如上所述之施用毒品罪，是被告本案所為，仍
    合於毒品危害防制條例第23條第2項所定之追訴要件，自應
    依法論科。
三、按海洛因為毒品危害防制條例第2條第2項第1款所明定之第
    一級毒品，不得非法持有、施用。核被告所為，係犯毒品危
    害防制條例第10條第1項之施用第一級毒品罪。其為施用第
    一級毒品而持有海洛因之低度行為，已為其施用之高度行為
    所吸收，不另論罪。又被告曾因犯施用第一級毒品罪，經
    本院以97年度訴字第741號判決，判處有期徒刑7月確定。
    犯竊盜罪，經本院以96年度易字第1079號判決，判處有期徒
    刑9月確定；犯竊盜罪，經本院以96年度易字第1676號判
    決，判處有期徒刑7月確定；犯竊盜罪，經本院以96年度
    易字第1925號判決，判處有期徒刑7月確定。其後上開四罪
    ，經本院以97年度聲字第920號裁定合併應執行有期徒刑2年
    4月確定，接續執行後，於99年1月17日執行完畢等節，有上
    開臺灣高等法院被告前案紀錄表在卷可按。被告於上開徒刑
    執行完畢後，5年以內故意再犯本件有期徒刑以上之罪，為
    累犯，應依刑法第47條第1項規定，加重其刑。
四、刑事法所處罰之施用毒品行為，係屬藥物濫用、物質依賴，
    自殘性明顯，侵害性卻隱晦之犯罪。基於施用毒品犯罪此一
    特性，毒品危害防制條例第10條第1、2項之刑罰，自不宜與
    一般犯罪之刑罰等量齊觀。因此，對於施用毒品之犯罪行為
    人，刑罰之目的，應側重在幫助其遠離毒品及戒除毒癮，俾
    其重返社會正常生活，故對其施以相當期間之徒刑，藉以隔
    離毒品、戒除依賴即可，過度監禁之結果，徒然虛擲其生命
    ，並有浪費國家稅收之虞。審酌被告除上述累犯前科外，另
    有詐欺等犯罪前科，有前揭臺灣高等法院被告前案紀錄表在
    卷可參，素行不佳；且其曾因施用毒品案件，經執行觀察、
    勒戒及徒刑後，卻又再犯，顯見其未能悔改並記取教訓；惟
    念及施用毒品犯罪之本質，為戕害自我身心健康之行為，尚
    未嚴重破壞社會秩序或侵害他人權益，以及被告於犯後坦承
    犯行，態度良好，暨斟酌其犯罪之動機、目的、手段、智識
    程度為國小畢業及所生危害等一切情狀，乃核情量處如主文
    所示之刑。
五、上開扣案之毒品海洛因1包（驗餘淨重0.4225公克、包裝袋1
    個），為被告本案施用所剩餘之毒品，已據被告供明在卷，
    屬第一級毒品，又其包裝袋無論以何種方式析離，均會有微
    量毒品殘留包裝袋內（法務部調查局93年3月19日調科壹字
    第09300113060號函參照），是該包裝袋亦應視為毒品之一
    部分，均應依毒品危害防制條例第18條第1項前段規定，宣
    告沒收銷燬之。
據上論斷，應依刑事訴訟法第273條之1第1項、第284條之1、第
299條第1項前段，毒品危害防制條例第10條第1項、第18條第1項
前段，刑法第11條、第47條第1項，判決如主文。
本案經檢察官高宏銘到庭執行職務。
中    華    民    國    99    年    11    月    15    日
                  刑事第三庭    法  官  陳銘壎
以上正本證明與原本無異。
如不服本判決應於收受判決後10日內向本院提出上訴書狀，並應
敘述具體理由；其未敘述上訴理由者，應於上訴期間屆滿後20日
內向本院補提理由書(均須按他造當事人之人數附繕本)「切勿逕
送上級法院」。
中    華    民    國    99    年    11    月    15    日
                                書記官  楊筱惠
附錄本案論罪科刑法條全文：
毒品危害防制條例第10條第1項
施用第一級毒品者，處6月以上5年以下有期徒刑。

司法院資訊處製作；財團法人民間司法改革基金會備份。
